臺灣基隆地方法院基隆簡易庭小額民事判決
111年度基小字第2696號
原      告  施鴻隆  


訴訟代理人  楊光律師  
被      告  姬長城  


上列當事人間損害賠償等事件，原告就本院民國111年度基簡字
第586號傷害案件提起刑事附帶民事訴訟，經本院刑事庭以民國1
11年度附民字第439號裁定移送而來，本院於民國111年12月7日
辯論終結，判決如下：
    主      文
被告應給付原告新臺幣參萬元，及自民國一百一十一年六月二十
五日起至清償日止，按週年利率百分之五計算之利息。
原告其餘之訴駁回。
訴訟費用由被告負擔十分之三，餘由原告負擔。
本判決第一項得假執行。但被告如以新臺幣參萬元為原告預供擔
保，得免為假執行。
    事實及理由
一、原告主張：
    被告乃基隆市安樂區建德山莊公寓大廈管理委員會之主任委
    員。民國110年4月2日上午11時30分左右，兩造在基隆市○○
    區○○○街000巷0○0號10樓門前，因原告之委員資格遭受免除
    而生肢體衝突，原告為此受有頭部鈍傷、右側眼底骨骨折、
    顏面部擦挫傷、腦震盪等傷害（下稱系爭傷害），並須承受
    精神上之莫大痛苦，是原告乃本於侵權行為之法律關係，請
    求被告賠償精神慰撫金新臺幣（下同）100,000元，並聲明
    ：被告應給付原告100,000元，及自刑事附帶民事起訴狀繕
    本送達之翌日起至清償日止，按週年利率5%計算之利息。
二、被告答辯：
　　被告係因原告動手在先，方就原告還擊於後；且被告亦因原
    告事後抺黑、誣告而有損害，故被告亦可向原告索求賠償，
    並以此金額主張抵銷。
三、本院判斷：
  ㈠被告乃基隆市安樂區建德山莊公寓大廈管理委員會之主任委
    員；110年4月2日上午11時30分左右，兩造在基隆市○○區○○○
    街000巷0○0號10樓門前，因原告之委員資格遭受免除而生肢
    體衝突，原告為此受有系爭傷害，嗣刑事法院乃以111年度
    基簡字第586號刑事判決，論被告犯普通傷害罪，並就被告
    處相應之罰金刑暨為緩刑宣告在案。此首有本院111年度基
    簡字第586號刑事判決在卷可稽，並經本院職權查詢臺灣高
    等法院被告前案紀錄暨調取上開刑事案卷確認屬實，復據本
    院提示上開刑事判決向兩造當庭確認無訛。
  ㈡按因故意或過失，不法侵害他人之權利者，負損害賠償責任
    。不法侵害他人之身體或健康者，對於被害人因此增加生活
    上之需要時，應負損害賠償責任。不法侵害他人之身體、健
    康、名譽、自由、信用、隱私、貞操，或不法侵害其他人格
    法益而情節重大者，被害人雖非財產上損害，亦得請求賠償
    相當之金額，民法第184條第1項前段、第193條第1項、第19
    5條第1項前段定有明文。承前所述，被告徒手攻擊原告，導
    致原告受有系爭傷害，是原告主張被告故意不法侵害其身體
    權，使其承受精神上之痛苦，從而請求非財產上之損害損害
    （精神慰撫金），自係於法有據而屬正當。至被告雖辯稱原
    告動手在先，其方就原告還擊於後云云，然按正當防衛必須
    對於現在不法之侵害始得為之，侵害業已過去，即無正當防
    衛可言。而彼此互毆，又必以一方初無傷人行為，因排除對
    方不法之侵害而加以還擊，始得以正當防衛論。故侵害已過
    去後之報復行為，與無從分別何方為不法侵害之互毆行為，
    均不得主張正當防衛（最高法院30年上字第1040號判例意旨
    參照）。即就被告抗辯之情節而論，縱使原告動手在先，然
    於原告初次動手之侵害過去以後，被告猶出手還擊之舉，仍
    屬侵害過去以後之報復行為，核與正當防衛迥不相牟，遑論
    原告初次動手之侵害過去以後，兩造間之彼此互毆，客觀上
    亦難分辨何為不法之侵害，是就令被告抗辯屬實，本件亦難
    援引「正當防衛」而使被告圖免己責，從而，被告就其故意
    侵權之行為，仍應依民法侵權行為之規定，對原告負損害賠
    償之責。至於被告宣稱其因原告動手傷人復抺黑、誣告而有
    損害乙情，原屬「有別於本件侵權行為損害賠償」之另事，
    乃被告是否就原告另訴主張之問題，無從於本件併予審究，
    爰特此指明。
  ㈢第按關於慰撫金之多寡，應以被害人精神上所受之苦痛為準
    據，亦應審酌被害人之地位、家況及加害人之地位，俾資為
    審判之依據，故應就兩造之身分、職業、教育程度、財產及
    經濟狀況，用以判斷非財產上損害之慰撫金數額（最高法院
    51年度台上字第223號判例意旨、86年度台上字第511號判決
    意旨參照）。蓋慰藉金係以精神上所受無形之痛苦為準，非
    如財產損失之有價額可以計算，究竟如何始認為相當，自應
    審酌被害人及加害人之地位、家況、並被害人所受痛苦之程
    度、與其他一切情事，定其數額。爰承此審酌兩造學歷、財
    力、資力，兼考量被告徒手攻擊原告，使原告受有系爭傷害
    ，衡量被告故意侵權行為之手段情節，以及原告所受傷勢之
    輕重程度等一切情況，認原告請求精神慰撫金即非財產上之
    損害賠償，以30,000元為相當。是原告請求精神慰撫金30,0
    00元，為有理由；至逾此範圍之請求，則屬過高而不相當，
    不應准許。
  ㈣綜上，原告本於侵權行為之法律關係，請求被告給付30,000
    元，及自刑事附帶民事起訴狀繕本送達翌日即111年6月25日
    起至清償日止，按週年利率5%計算之利息，為有理由，應予
    准許；至原告請求逾此範圍之部分，則乏根據，為無理由，
    不能准許，應予駁回。再者，被告固辯稱其亦可向原告索求
    賠償，並可以此金額主張抵銷云云；惟因本件截至本院辯論
    終結以前，被告均未就原告起訴求償，導致「原告應否賠償
    及其賠償金額均未確定」，是其原「無」抵銷適狀之可言，
    爰併此指明。
四、本件事證已臻明確，兩造其餘攻擊防禦方法及訴訟資料，經
    本院斟酌後，認均不足以影響本判決之結果，爰不予逐一論
    述。
五、本件係刑事附帶民事訴訟，而由本院刑事庭移送民事庭者，
    依法不需徵收裁判費，且至本院言詞辯論終結時，亦未發生
    其他訴訟費用，故無從確定訴訟費用之數額。惟本件仍應依
    民事訴訟法第79條，諭知訴訟費用由兩造按其勝敗比例負擔
    ，以備將來如有訴訟費用發生時，得以確定其數額，併予敘
    明。 
六、本判決第一項係適用小額訴訟程序所為被告敗訴之判決，依
    民事訴訟法第436條之20之規定，應依職權宣告假執行，爰
    依職權宣告之，併酌情宣告被告預供相當之擔保金額後，得
    免為假執行。
中　　華　　民　　國　　111 　年　　12　　月　　7 　　日
                  基隆簡易庭法  官   王慧惠
以上正本係照原本作成。　　　　　　　　　
對於本件判決如有不服，應於收受送達後20日內向本院提出上訴
書狀，上訴於本院合議庭，並按他造當事人之人數附具繕本。
當事人之上訴，非以判決違背法令為理由不得為之，上訴狀應記
載上訴理由，表明下列各款事項：
㈠原判決所違背之法令及其具體內容。
㈡依訴訟資料可認為原判決有違背法令之具體事實。
如委任律師提起上訴者，應一併繳納上訴審裁判費。　　 
中　　華　　民　　國　　111 　年　　12　　月　　7 　　日
                            書記官   姚安儒